【裁判字號】    97,易緝,82
【裁判日期】    970903
【裁判案由】    竊盜
【裁判全文】
臺灣板橋地方法院刑事判決              97年度易緝字第82號
公  訴  人  臺灣板橋地方法院檢察署檢察官
被      告  丁○○
上列被告因竊盜案件，經檢察官提起公訴（85年度偵字第20389
號），本院判決如下：
    主  文
丁○○竊盜，累犯，處拘役伍拾日，如易科罰金，以銀元參佰元
即新臺幣玖佰元折算壹日。
    事  實
一、丁○○前因違反麻醉藥品管理條例案件，經臺灣臺北地方法
    院以80年度易字第6867號判處有期徒刑4 月，於民國80年11
    月22日易科罰金執行完畢；另因違反麻醉藥品管理條例案件
    ，經臺灣高等法院以82年度上訴字第4780號判處有期徒刑6
    月，於82年12月9 日易科罰金執行完畢。仍不知悔改，緣甲○○（原名林志宏）於85年3 月間，趁其姊丙○○外出工作
    ，於未告知丙○○及其家人之情形下，擅自提供丙○○所有
    、車號DEN-748 號輕型機車1 輛，質押給丁○○，以擔保其
    向丁○○之借款新臺幣（下同）5 千元，並交付該機車之鑰
    匙及行車執照給丁○○（甲○○所涉親屬間財產犯罪，未據
    告訴），丁○○將該機車停放在當時位於臺北縣板橋市○○○街112 巷31號5 樓住處附近。嗣丙○○之家人誤以為該機
    車遭竊，向警報案，經警於85年10月間在丁○○上址住處附
    近尋獲該機車，交由丙○○之家人領回，將該機車停在丙○○當時位於臺北縣中和市○○路127 巷6 弄8 號前。丁○○
    已可預見甲○○並無權利出質該機車，該機車係經權利人丙○○之家人取回，因不甘受損，竟意圖為自己不法之所有，
    而基於竊盜之不確定故意，於85年10月8 日16時許，依行車
    執照所載地址，前往丙○○上址住處前，於發現該機車後，
    旋持甲○○出質時所交付之鑰匙1 支，發動該機車引擎並駕
    駛離去而竊取之，以作為自己代步之用。嗣丁○○於85年10
    月17日13時許，駕駛上開機車行經臺北縣板橋市○○路○ 段
    200 號前，為警盤查查獲，並扣得鑰匙1 支，始悉上情。
二、案經臺北市政府警察局大案分局報請臺灣板橋地方法院檢察
    署檢察官偵查起訴。
    理  由
一、證據能力部分：按被告以外之人於審判外之言詞或書面陳述
    ，除法律有規定者外，不得作為證據，刑事訴訟法第159 條
    第1 項固定有明文。惟被告以外之人於審判外之陳述，雖不
    符同法第159 條之1 至之4 之規定，而經當事人於審判程序
    同意作為證據，法院審酌該言詞陳述或書面陳述作成時之情
    況，認為適當者，亦得為證據；當事人、代理人或辯護人於
    法院調查證據時，知有第159 條第1 項不得為證據之情形，
    而未於言詞辯論終結前聲明異議者，視為有前項之同意，此
    亦據同法第159 條之5 規定甚明。查本件被告、檢察官、辯
    護人於本院準備程序中均未就證據能力提出爭執，且迄於言
    詞辯論終結前，亦未就本院所調查之證據主張有刑事訴訟法
    第159 條第1 項不得為證據之情形，應認均已同意得作為本
    案之證據。從而，下述之供述證據縱有屬傳聞證據，且不符
    刑事訴訟法第159 條之1 至之4 之規定者，經本院審酌各該
    證據資料作成時之一切客觀情況，認無不適當之情事，均認
    有證據能力，合先敘明。
二、訊據被告丁○○矢口否認犯行，辯稱：上開車號DEN-748 號
    輕型機車是車主丙○○的弟弟甲○○向伊借款5 千元所提供
    之擔保，伊認為甲○○不想還錢，把該機車偷回去，始至行
    車執照所載地址前，將該機車騎回云云。經查：
（一）上開機車原係丙○○所有，丙○○於85年3 月間外出工作
      ，將該機車留在其當時位於臺北縣中和市○○路127 巷6
      弄8 號住處，由其弟甲○○（原名林志宏）使用，不久，
      其家人通知該機車不知下落，於報案後，經警於同年10月
      間在臺北縣板橋市○○○街31號尋獲該機車，交由丙○○
      之家人領回，旋又報案稱該機車於同年月8 日16時許，在
      其上址住處前遭竊，嗣被告於同年月17日13時許，駕駛上
      開機車行經臺北縣板橋市○○路○ 段200 號前，為警盤查
      查獲，並扣得鑰匙1 支等情，有下列證據可資為證：
   1、被告於警詢時之供述（見偵卷第4 頁）。
   2、證人即被害人丙○○於本院審理時之證述：甲○○原名叫
      林志宏。…85年3 月24日我去屏東工作，我的機車就交給
      甲○○使用（見本院97年度易緝字第82號卷《下稱易緝字
      卷》第64、65頁）；我不在時，機車才是我弟弟用，85年
      3 月我去高雄，沒多久約3 、4 日，我父親打電話告訴我
      說車子不見了。…第二次報警的前一天找到車子，找到車
      子當天又不見了。…凌晨2 時，在板橋溪崑二街31號找到
      等語（見本院86年度易字第4320號卷《下稱易字卷》第29
      頁）。
   3、證人洪鳳儀（即被害人丙○○之母）警詢時之證述及出具
      之贓物認領保管單1 份（見偵卷第5 、8 頁）。
   4、車輛竊盜、車牌失竊資料個別查詢報表1 份。其上記載：
      報案人洪鳳儀、失竊時間：85年10月8 日16時0 分、失竊
      地點：臺北縣中和市○○路127 巷6 弄8 號（見偵卷第7
      頁）。
（二）上開機車曾由甲○○於85年3 月間提供質押給被告，以擔
      保其向被告之借款5 千元，並交付該機車之鑰匙及行車執
      照等情，有下列證據可資為證：
   1、被告於檢察官偵訊及本院審理時之供述。
   2、證人乙○○於本院審理時具結證述略以：甲○○本來是要
      跟我借錢，但我沒有錢，所以我就帶甲○○去向被告借錢
      ，我記得跟甲○○一起騎車去板橋南雅夜市附近的1 家電
      動玩具店跟被告借了5 千元。被告答應拿5 千元借給甲○○，但被告說要讓他可以找到甲○○，所以甲○○就說不
      然機車就抵押在被告那裡，等有錢的時候再贖回。我有親
      眼看到甲○○把機車交給被告，我記得被告把錢借給甲○○後，甲○○就把機車、鑰匙交給被告。我好像有聽甲○○說機車是他姊姊的。甲○○不知到我的名字，他都叫我
      當時的綽號「蚋仔」（台語，筆錄記為「吶仔」）」等語
      （見本院卷第87至92頁）。觀諸上述證述內容，與被告所
      供情節相符，應信屬實。
   3、雖證人甲○○否認有提供機車質押乙節，惟亦承認其於85
      年3 月間確有使用上開機車（見偵卷第40頁反面）。稽之
      被害人丙○○所述：當時機車是我弟弟（指甲○○）在使
      用，我母親問我弟弟機車下落，我弟弟說他把機車放在巷
      口不見了等語（見本院易緝字卷第66頁），足認上開機車
      於85年3 月間確曾在甲○○之實力支配下。又甲○○自稱
      其認識一位綽號叫「蚋仔」的人（見本院易字卷第29頁反
      面），經當庭指認證人乙○○（當時之綽號即為「蚋仔」
      ），表明：好像有看過，但不記得是在哪裡看過等語（見
      本院易緝字卷第86頁）。又迭稱：（問：到底有無自己拿
      上開機車去跟別人借錢？）我印象中好像沒有，我不敢肯
      定；…（問：究竟能否肯定沒有提供你姊姊的機車向別人
      借錢？）我不敢肯定（同上卷第74、97頁）；…我頭部有
      撞擊受過傷，何時發生的我不記得，太久的事情我會記不
      清楚，必須要別人提醒云云（同上卷第96頁），其言詞閃
      爍不定，或係出於記憶淡忘，或有不欲人知之隱情，所述
      否認提供機車質押云云，委難憑採。
（三）依前述事實可知：本件應係甲○○於85年3 月間，趁其姊
      丙○○外出工作，於未告知丙○○及其家人之情形下，擅
      自提供丙○○所有之上開機車1 輛，質押給被告，以擔保
      其向被告之借款5 千元，並交付該機車之鑰匙及行車執照
      給被告，由被告將該機車停放在當時位於臺北縣板橋市○○○街112 巷31號5 樓住處附近。嗣丙○○之家人不見機
      車下落，誤以為該機車遭竊，向警報案，經警於85年10月
      間在被告上址住處附近尋獲該機車，交由丙○○之家人領
      回，而將該機車停在丙○○當時位於臺北縣中和市○○路
      127 巷6 弄8 號前。查甲○○於出質上開機車時，已經表
      示該車係其姊丙○○所有，且被告當時亦持有上開機車之
      行車執照，顯然知悉該機車係丙○○所有之財物。嗣被告
      於85年10月間發現上開機車遭人取走，且依行車執照所載
      地址，前往丙○○上址住處前發現該機車，衡情對於甲○○並無權利出質該機車，該機車係經權利人丙○○之家人
      取回乙節，應可預見。詎被告於已經到達丙○○上址住處
      前之情形下，不前向丙○○或其家人詢明原委，亦未要求
      甲○○出面說明或償還債務，竟逕持甲○○出質時所交付
      之鑰匙1 支，發動該機車引擎而駕駛離去，堪認其主觀上
      已經預見該機車已回歸真正權利人管領，且伊並無權利持
      有該機車，仍不違反本意，將該機車駛離現場，其有竊盜
      之不確定故意，甚為灼然。
（四）綜上所述，本案事證已臻明確，被告犯行堪予認定。
三、查被告行為後，刑法部分條文業於94年2 月2 日修正公布，
    95年7 月1 日施行，修正後刑法第2 條第1 項規定：「行為
    後法律有變更者，適用行為時之法律；但行為後之法律有利
    於行為人者，適用最有利於行為人之法律。」係規範行為後
    法律變更所生新舊法比較適用之準據法，於新法施行後，應
    適用修正後刑法第2 條第1 項之規定，為「從舊從輕」之比
    較。又法律變更之比較適用，比較時應就罪刑有關之共犯、
    未遂犯、想像競合犯、牽連犯、連續犯、結合犯，以及累犯
    加重、自首減輕暨其他法定加減（如身分加減）與加減例等
    一切情形，綜其全部罪刑之結果而為比較；且就比較之結果
    ，須為整體之適用，不能割裂分別適用各該有利於行為人之
    法律（最高法院24年上字第4634號判例、27年上字第2615號
    判例、95年第8 次刑事庭會議決議參照）。經查：
（一）關於累犯之成立，修正前刑法第47條規定：「受有期徒刑
      之執行完畢，或受無期徒或有期徒刑一部之執行而赦免後
      ，5 年以內再犯有期徒刑以上之罪者，為累犯，加重本刑
      至二分之一」；修正前刑法第49條規定：「累犯之規定，
      於前所犯罪依軍法或於外國法院受裁判者，不適用之」。
      而修正後刑法第47條第1 項則規定：「受徒刑之執行完畢
      ，或一部之執行而赦免後，5 年以內故意再犯有期徒刑以
      上之罪者，為累犯，加重本刑至二分之一」；修正後刑法
      第49條則規定：「累犯之規定，於前所犯罪在外國法院受
      裁判者，不適用之」。亦即，新法就累犯之成立限縮為以
      故意再犯者為限，而排除因過失再犯罪之情形，惟擴張將
      軍法前科納入累犯之適用範圍。查本件被告曾受如上揭事
      實欄所示之有期徒刑執行完畢，有臺灣高等法院被告前案
      紀錄表可憑，其於受有期徒刑執行完畢後，5 年以內故意
      再犯本件有期徒刑以上之罪，不論依修正前、後之規定，
      均構成累犯。比較適用新舊法，此部分之結果並無不同。
（二）刑法第320 條第1 項之法定刑含有罰金。而95年6 月14日
      修正公布、同年7 月1 日施行之刑法施行法增訂第1 條之
      1 規定：「中華民國94年1 月7 日刑法修正施行後，刑法
      分則編所定罰金之貨幣單位為新臺幣。94年1 月7 日刑法
      修正時，刑法分則編未修正之條文定有罰金者，自94年1
      月7 日刑法修正施行後，就其所定數額提高為30倍。但72
      年6 月26日至94年1 月7 日新增或修正之條文，就其所定
      數額提高為3 倍。」另刑法第33條第5 款修正為：「主刑
      之種類如下：五、罰金：新臺幣1 千元以上，以百元計算
      之」。而依被告行為時之刑罰法律，罰金係以銀元為單位
      ，並依罰金罰鍰提高標準條例第1 條前段規定之提高倍數
      10倍，至於罰金最低額依修正前刑法第33條第5 款規定則
      為銀元1 元。比較修正前、後之法律規定，罰金最高額經
      換算後之結果並無二致，惟就罰金最低額部分，依新法規
      定為新臺幣1 千元，依舊法規定為銀元1 元（即新臺幣3
      元）。是比較上述修正前、後之刑罰法律，以被告行為時
      關於科處罰金刑之法律較有利於被告。
（三）經綜合全部罪刑而為比較結果，本件涉及新舊法比較適用
      者，新法之規定非有利於被告，揆諸上揭說明，就涉及新
      舊法比較適用事項，應依刑法第2 條第1 項前段，一體適
      用被告行為時之舊法規定，合先敘明。
四、核被告所為，係犯刑法第320 條第1 項之竊盜罪。被告曾受
    如上揭事實欄所示之有期徒刑執行完畢，有臺灣高等法院被
    告前案紀錄表可憑，其於受有期徒刑執行完畢後，5 年以內
    故意再犯本件有期徒刑以上之罪，為累犯，應依修正前刑法
    第47條加重其刑。爰審酌被告係因甲○○擅自提供他人財物
    質押借款，不某受損，始基於不確定犯意實施本件犯行，惡
    性尚非甚重，手段亦屬平和，兼衡其素行狀況、所竊財物之
    價值、對於被害人所生損害、犯罪後之態度等一切情狀，量
    處如主文所示之刑，以示懲儆。查被告行為時，90年1 月10
    日修正前刑法第41條第1 項規定：「犯最重本刑為3 年以下
    有期徒刑以下之刑之罪，而受6 月以下有期徒刑或拘役之宣
    告，因身體、教育、職業或家庭之關係，執行顯有困難者，
    得以1 元以上3 元以下折算1 日，易科罰金。」；而被告行
    為後，95年7 月1 日修正施行前之刑法第41條第1 項前段規
    定：「犯最重本刑為5 年以下有期徒刑以下之刑之罪，而受
    6 個月以下有期徒刑或拘役之宣告，因身體、教育、職業、
    家庭之關係或其他正當事由，執行顯有困難者，得以1 元以
    上3 元以下折算1 日，易科罰金。」又依當時適用之罰金罰
    鍰提高標準條例第2 條規定，應就其原定數額提高為100 倍
    折算1 日，再依現行法規所定貨幣單位折算新臺幣條例第2
    條規定折算後，應以新臺幣300 元以上900 元以下折算1 日
    。嗣刑法第41條第1 項前段已修正為現行規定：「犯最重本
    刑為5 年以下有期徒刑以下之刑之罪，而受6 個月以下有期
    徒刑或拘役之宣告者，得以新臺幣1 千元、2 千元或3 千元
    折算1 日，易科罰金。」經比較新舊法適用結果，此部分以
    95年7 月1 日修正施行前之規定最有利於被告，爰依95年7
    月1 日修正施行前之規定，諭知被告如易科罰金之折算標準
    。原扣案之鑰匙1 支，業經臺灣板橋地方法院檢察署執行銷
    燬而滅失，有該署贓證物登記簿影本1 紙可參（見本院易緝
    字卷第104 頁），爰不予宣告沒收。
五、本件被告之犯罪時間，雖在中華民國九十六年罪犯減刑條例
    所定之96年4 月24日以前，惟被告係於該條例施行前之87年
    4 月29日經本院通緝，嗣於該條例施行後，始於97年5 月17
    日為警緝獲，有本院97年板院輔刑敬銷字第550 號撤銷通撤
    書1 份可憑，依該條例第5 條規定不予減刑，附此敘明。
據上論斷，應依刑事訴訟法第299 條第1 項前段，刑法第2 條第
1 項前段、第320 條第1 項、第47條（修正前）、第41條第1 項
前段（95年7 月1 日修正施行前），罰金罰鍰提高標準條例第1
條前段、第2 條（修正前），現行法規所定貨幣單位折算新臺幣
條例第2 條，判決如主文。
本案經檢察官謝岳龍到庭執行職務。
中    華    民    國    97    年    9     月    3     日
                  刑事第十五庭  法  官  朱嘉川
以上正本證明與原本無異。
如不服本判決應於送達後10日內向本院提出上訴狀（須敘明具體
理由，並附繕本）。
                                書記官  陳聖儒
中    華    民    國    97    年    9     月    5     日
附錄本案論罪科刑法條全文：
中華民國刑法第320 條
意圖為自己或第三人不法之所有，而竊取他人之動產者，為竊盜
罪，處5 年以下有期徒刑、拘役或5 百元以下罰金。
意圖為自己或第三人不法之利益，而竊佔他人之不動產者，依前
項之規定處斷。
前二項之未遂犯罰之。


司法院資訊處製作；財團法人民間司法改革基金會備份。
